臺灣彰化地方法院民事判決
110年度簡上字第18號 
上  訴  人  林鈺婷  



訴訟代理人  林敬雄  

被  上訴人  億豪管理顧問股份有限公司

法定代理人  王子德  
訴訟代理人  理勤孝  
上列當事人間債務人異議之訴事件，上訴人對於中華民國109年1
1月10日本院彰化簡易庭109年度彰簡字第386號第一審判決提起
上訴，本院於民國110年3月8日言詞辯論終結，判決如下：
    主      文
上訴駁回。
第二審訴訟費用由上訴人負擔。
    事實及理由
一、上訴人主張：（一）被上訴人自遠傳電信股份有限公司（下
    稱遠傳電信）受讓其對上訴人之債權，經本院核發106年度
    司促字第11030號支付命令（下稱系爭支付命令）確定，被
    上訴人以系爭支付命令為執行名義聲請強制執行，本院以10
    9年度司執字第30024號清償債務強制執行事件（下稱系爭強
    制執行事件）受理在案。（二）上訴人與遠傳電信簽訂服務
    申請書（下稱系爭契約）前，遠傳電信未提供審閱期，系爭
    契約關於專案補貼款約定違反消費者保護法（下稱消保法）
    第11條之1第3項規定，不構成系爭契約內容。（三）又系爭
    契約就專案補貼款並未明定為違約金，其性質上應屬遠傳電
    信供給商品之代價，適用民法第127條第1項第3款2年短期時
    效。系爭支付命令債權請求權已罹於時效而消滅。爰依強制
    執行法第14條規定，提起本件訴訟等語。並聲明：（一）被
    上訴人不得持系爭支付命令對上訴人強制執行。（二）系爭
    強制執行事件之執行程序應予撤銷。
二、被上訴人則以：（一）上訴人逾期未繳費，經遠傳電信催繳
    後仍未付款，依系爭契約約定視為上訴人自行退租，上訴人
    提前退租則需繳專案補貼款。專案補貼款乃終止電信服務契
    約所生費用，非遠傳電信供給商品代價，專案補貼款目的係
    補償遠傳電信公司因客戶提前退租所受履行利益損失，性質
    屬損害賠償總額預定違約金，其請求權應適用民法第125條
    所定15年消滅時效。（二）上訴人於申請門號時，均有簽名
    聲明其已審閱契約內容等語，資為抗辯。
三、原審判決：（一）被告持有系爭支付命令於超過「新臺幣（
    下同）24,100元，並賠償督促程序費用500元」之範圍，不
    得對上訴人為強制執行。（二）系爭強制執行事件，對原告
    所為強制執行程序，於超過「24,100元，並賠償督促程序費
    用500元」之範圍，應予撤銷。（三）原告其餘之訴駁回。
    上訴人不服，對受敗訴判決部分提起上訴，聲明：原判決不
    利上訴人部分廢棄。被上訴人則聲明：上訴駁回。（系爭支
    付命令命上訴人給付金額36,564元本息，包括電信費12,464
    元及專案補貼款24,100元，其中電信費12,464元本息及專案
    補貼款24,100元之遲延利息部分業經原審判決被上訴人不得
    持系爭支付命令對上訴人強制執行，並撤銷系爭強制執行事
    件該部分強制執行程序，因被上訴人未提起上訴而告確定，
    不在本件上訴審理範圍，本件僅就專案補貼款24,100元部分
    審理。）
四、經查，上訴人於102年9月21日、102年9月21日、102年9月22日分別向遠傳電信申辦門號0000000000、0000000000、0000000000號行動電話服務，因欠繳電信費（最後繳款日依序為103年4月2日、103年4月2日、103年5月27日）經遠傳電信限期催繳仍未給付視為自行退租，仍積欠電信費12,464元、專案補貼款24,100元，嗣遠傳電信將上開債權讓與被上訴人，並通知上訴人及由被上訴人聲請本院核發系爭支付命令確定，據以聲請對上訴人強制執行，現執行程序尚未終結等情，有電話服務申請書、債權讓與通知書、掛號郵件收件回執、電信費帳單在卷可稽，復經本院調取系爭強制執行事件卷宗核閱無訛，且為兩造所不爭執，自堪信為真實。
五、上訴人另主張系爭契約專案補貼款約定違反消保法第11條之
    1第3項規定，不構成契約內容，專案補貼款性質上為商人供
    給商品之代價，其請求權應適用民法第127條第1項第3款2年
    消滅時效等節，則為被上訴人所否認，並以前詞置辯。是本
    院所應審酌者厥為：（一）系爭契約專案補貼款約定有無違
    反消保法第11條之1第3項規定？（二）系爭契約專案補貼款
    性質上為商人供給商品之代價或損害賠償總額預定違約金？
    茲論述如下。
六、系爭契約專案補貼款約定有無違反消保法第11條之1第3項規
    定？
（一）按定型化契約條款係指企業經營者為與多數消費者訂立同
      類契約之用，所提出預先擬定之契約條款。定型化契約係
      指以企業經營者提出之定型化契約條款作為契約內容之全
      部或一部而訂定之契約。消保法第2條第7款、第9款定有
      明文。本件系爭契約乃原債權人遠傳電信單方針對消費者
      向其申請電信服務時，預先擬定以供與消費者締結之契約
      ，揆諸前揭規定，即屬定型化契約，其中關於專案補貼款
      約定條款則為定型化契約條款，應無疑問。
（二）按企業經營者與消費者訂立定型化契約前，應有30日以內
      之合理期間，供消費者審閱全部條款內容。違反第1項規
      定者，其條款不構成契約之內容。消保法第11條之1第1項
      、第3項前段固有明文。惟查，兩造所簽立系爭契約已載
      明「本人已詳細審閱本契約書之各項條款，或已帶回審閱
      兩天完畢」等語，上訴人復於緊接其後之申請人簽章欄簽
      名，有系爭契約在卷可佐。本院審酌系爭契約約款數量尚
      非浩繁，該2日審閱期間足使上訴人理解契約內容，上訴
      人既簽名明示其已詳細審閱契約書各項條款或已帶回審閱
      2日完畢，足證上訴人於簽訂系爭契約時已行使契約審閱
      權。從而，上訴人事後依上開規定，主張專案補貼款約款
      不構成契約內容，洵屬無據。
七、系爭契約補貼款性質上為商人供給商品之代價或損害賠償總
    額預定違約金？
（一）按解釋契約，應通觀契約全文，於文義上及論理上詳為推
      求，斟酌訂立契約當時及過去之事實、交易上習慣等其他
      一切證據資料，本於經驗法則及誠信原則，自契約主要目
      的及經濟價值作全盤觀察，以探求當事人立約時真意，不
      能拘泥字面或截取契約中一二語，任意推解致失其真意。
      次按當事人得約定債務人於債務不履行時，應支付違約金
      。違約金，除當事人另有訂定外，視為因不履行而生損害
      之賠償總額。其約定如債務人不於適當時期或不依適當方
      法履行債務時，即須支付違約金者，債權人除得請求履行
      債務外，違約金視為因不於適當時期或不依適當方法履行
      債務所生損害之賠償總額。民法第250條定有明文。故所
      謂違約金，係以確保契約履行為目的，當事人約定債務人
      不履行債務時，應給付之金錢。民法上違約金可分為懲罰
      性違約金及賠償性違約金。契約當事人約定債務人不履行
      契約義務或不於適當時期履行時，債權人除得請求履行及
      不履行之損害賠償外，並得請求債務人給付違約金，此即
      懲罰性違約金。如約定違約金為債務不履行時債務人所應
      賠償數額，即為損害賠償額預定違約金，亦即一旦有債務
      不履行情事發生，債權人不待舉證證明其所受損害係因債
      務不履行所致及損害額多寡，均得按約定違約金請求債務
      人給付。
（二）經查，系爭契約約定：「2.本專案啟用後36個月不得退租
      （含一退一租、轉至2G或預付卡、因違約或違反法令致遭
      停機者），亦不得變更為無線飆網775以外之月租費率，
      提前退租者或變更為無線飆網775以外之月租費率者需繳
      交電信費用補貼款及專案設備補貼款NT$10,000。實際應
      繳專案補貼款以本專案合約未到期之日為單位，按合約總
      日數比例計算。」、「本專案啟用後36個月不得退租（含
      一退一租、轉至2G或預付卡、因違約或違反法令致遭停機
      者），亦不得調降低於398之語音費率，及調降或取消Sma
      rt150型數據傳輸服務，提前退租者需繳交專案補貼款NT$
      9,720，提前調語音費率需繳交專案補貼款NT$7,920，調
      降或取消Smart150型數據傳輸服務者需繳交專案補貼款1,
      800。實際應繳專案補貼款以本專案合約未到期之日為單
      位，按合約總日數比例計算。」等語，有各該申請書在卷
      可按。又依被上訴人提出遠傳電信門號0000000000、0000
      000000、0000000000號行動電話帳單，均係記載「專案補
      貼款」，足見系爭專案補貼款，與電信終端設備（即手機
      ）補貼無關，而係遠傳電信於訂約時提供優惠專案予上訴
      人使用，因附有不得提前終止契約約定，遠傳電信得預先
      估算其可獲得契約期間之履行利益，自其中提出一部，作
      為給予上訴人之優惠。倘上訴人提前終止契約，遠傳電信
      無從獲得契約期間完整履行利益，自應依系爭契約約定，
      將源自於遠傳電信履行利益之專案補貼款返還遠傳電信。
      該專案補貼款，既係在賠償上訴人提前終止系爭契約，使
      遠傳電信無法獲得契約期間完整履行利益之損害，性質上
      應屬上訴人債務不履行時，所須負擔之損害賠償總額預定
      違約金。
（三）上訴人雖主張該系爭契約並未明定專案補貼款為違約金，
      其性質上應係遠傳電信販售商品之代價等語。惟查，系爭
      契約就專案補貼款固未明文約定為違約金，然亦未明文約
      定為供給商品之代價，其法律性質如何，自應斟酌訂約時
      一切客觀情形認定。本院斟酌專案補貼款約定之目的，認
      其性質上應屬違約金，已如前述。又民法第127條第1項第
      8款所謂商人供給商品之代價，係指一方當事人因獲得商
      人提供商品或服務，所為給付而言。本件專案補貼款係遠
      傳電信提供予上訴人之優惠，在系爭契約存續期間，為遠
      傳電信提供上訴人享受之費用減免，在系爭契約提前終止
      後，上訴人負有給付專案補貼款之義務，惟遠傳電信已無
      依約提供電信服務之義務，自難認該專案補貼款係遠傳電
      信提供商品之代價。上訴人此部分主張，難認有據。至於
      上訴人提出本院員林簡易庭108年度員小字第499號、彰化
      簡易庭108年度彰簡字第537號、107年度小上字第15號、1
      09年度小上字第23號、臺灣新竹地方法院109年度竹小字
      第340號民事判決，主張專案補貼款為商人供給商品之代
      價，惟按法官係依據法律獨立審判，此為憲法第80條所明
      揭，本院自不受其他法院於個案中所表示法律見解之拘束
      。上訴人此部分主張，亦無理由。　　　
（四）又本件專案補貼款之違約金債權在上訴人為時效抗辯前即
      已發生，且已發生之違約金債權非民法第146條所稱從權
      利，其請求權與電信費債權請求權各自獨立，消滅時效應
      分別起算。而上訴人係於102年9月起陸續向遠傳電信申辦
      門號，被上訴人係於105年12月9日自遠傳電信受讓專案補
      貼款債權，並於106年12月5日聲請發支付命令請求上訴人
      給付專案補貼款，顯未逾15年消滅時效。是上訴人就此部
      分所為時效抗辯，即無理由。
八、綜上所述，原審認定專案補貼款性質上為損害賠償總額預定
    違約金，其請求權應適用民法第125條規定15年消滅時效，
    駁回上訴人此部分之訴，經核於法並無違誤。上訴論旨指摘
    原判決此部分不當，求予廢棄，非有理由。
九、本件事證已臻明確，兩造其餘攻擊防禦方法及證據，核與判
    決結果不生影響，爰不一一論列，併此敘明。
十、據上論結，本件上訴為無理由，依民事訴訟法第436條之1第
    3項、第449條第1項、第78條，判決如主文。
中　　華　　民　　國　　110 　年　　3 　　月　　29　　日
                  民事第四庭    審判長法  官  陳瑞水
　　　　　　　　　　　　　　　　　　　法  官  洪志賢
                    　　　　　　　　　法  官  歐家佑
以上正本係照原本作成。
不得上訴。
中　　華　　民　　國　　110 　年　　3 　　月　　29　　日
                                      書記官  黃明慧